臺灣彰化地方法院刑事判決　　　　　　 100年度訴字第1115號
公　訴　人　臺灣彰化地方法院檢察署檢察官
被　　　告　余嘉昇
　　　　　　（另案於法務部矯正署彰化監獄彰化分監執行中）
上列被告因違反毒品危害防制條例案件，經檢察官提起公訴（10
0 年度毒偵字第1364號），本院以簡式審判程序，判決如下：
    主  文
余嘉昇施用第一級毒品，累犯，處有期徒刑捌月。
    犯罪事實
一、余嘉昇前因施用毒品案件，經本院裁定送觀察勒戒，於民國
    90年11月26日執行完畢，嗣又因施用毒品案件，再度經本院
    裁定送觀察勒戒，於92年5 月29日執行完畢。復因竊盜案件
    ，經臺灣臺中地方法院以94年度易字第916 號判決判處有期
    徒刑7 月確定；再因施用毒品案件，經本院以94年度訴字第
    1199號判決判處有期徒刑9 月、5 月確定，因漏未論以累犯
    ，經檢察官聲請本院更定其刑為有期徒刑10月、6 月，應執
    行有期徒刑1 年2 月確定。上開2 案接續執行，於96年1 月
    26日假釋出監，後因故撤銷假釋，上開2 案經本院以96年度
    聲減字第4182號裁定減刑，於97年1 月15日裁定確定，減刑
    後已無應執行之殘刑。詎余嘉昇猶不思悔改，復基於施用第
    一級毒品海洛因之犯意，於100 年5 月21日20時許，在彰化
    縣永靖鄉○○村○○路29號住處，以將第一級毒品海洛因置
    於玻璃球管內，以火燒烤吸食所產生煙霧之方式，施用第一
    級毒品海洛因1 次。嗣於100 年5 月23日7 時20分許，在同
    上住所為警搜索時，經其同意採驗尿液結果呈可待因及嗎啡
    陽性反應，始查悉上情。
二、案經彰化縣警察局芳苑分局報告臺灣彰化地方法院檢察署檢
    察官偵查起訴。
    理  由
一、按毒品危害防制條例第20條、第23條將施用毒品之刑事處遇
    程序，區分為「初犯」及「五年內再犯」、「五年後再犯」
    。依其立法理由，係因經觀察、勒戒或強制戒治執行完畢釋
    放後，「五年內再犯」者，因其再犯率甚高，原實施之觀察
    、勒戒及強制戒治既已無法收其實效，爰依法追訴或裁定交
    付審理。至於經觀察、勒戒或強制戒治執行完畢釋放後，「
    五年後再犯」者，前所實施之觀察、勒戒或強制戒治已足以
    遮斷其施用毒品之毒癮，為期自新及協助其斷除毒癮，仍適
    用「初犯」規定，先經觀察、勒戒或強制戒治之程序。倘被
    告於五年內已再犯，經依法追訴處罰，縱其第三次（或第三
    次以上）再度施用毒品之時間，在初犯經觀察、勒戒或強制
    戒治執行完畢釋放五年以後，已不合於「五年後再犯」之規
    定，且因已於「五年內再犯」，顯見其再犯率甚高，原實施
    觀察、勒戒或強制戒治，已無法收其實效，即應依該條例第
    十條處罰，最高法院97年度第5 次刑事庭會議決議闡釋甚明
    。查本件被告前於90年間，因施用毒品案件，經裁定送觀察
    勒戒後，於90年11月26日執行完畢，復於5 年內之92年間再
    度因施用毒品案件，經本院裁定觀察勒戒確定等情，有臺灣
    高等法院被告前案紀錄表1 件在卷可稽，揆諸前開決議意旨
    ，自應依法論科。又本件被告所犯為死刑、無期徒刑或最輕
    本刑為3 年以上有期徒刑以外之罪，其於準備程序中就被訴
    事實為有罪之陳述，經法官告知簡式審判程序之旨，並聽取
    公訴人之意見後，本院合議庭依刑事訴訟法第273 條之1 第
    1 項規定，裁定由受命法官獨任進行簡式審判程序，合先敘
    明。
二、前揭犯罪事實，業據被告余嘉昇於警詢中坦承不諱；且其為
    警查獲時所採集之尿液，經具備鑑定尿液中毒品反應專業能
    力之詮昕科技股份有限公司以酵素免疫分析法初步檢驗，再
    以氣相層析質譜儀法確認檢驗，呈可待因、嗎啡陽性反應，
    有該公司100 年6 月7 日濫用藥物尿液檢驗報告及彰化縣警
    察局芳苑分局委託檢驗尿液代號與真實姓名對照認證表各1
    件在卷可稽，。而人體施用第一級毒品海洛因後，可於2 至
    4 天內自尿液驗出嗎啡之醫學經驗，亦經行政院衛生署管制
    藥品管理局91年10月3 日管檢字第110436號函文釋示明確，
    足認被告之自白與事實相符，被告前開犯行，已足認定。
三、核被告所為，係犯毒品危害防制條例第10條第1 項之施用第
    一級毒品罪，其持有毒品之低度行為應為施用毒品之高度行
    為所吸收，不另論罪。按中華民國九十六年罪犯減刑條例並
    未規定減刑裁定之效力得回溯自減刑裁定確定前被告假釋出
    獄之日，若減刑裁定確定後，被告於假釋前執行之刑期，已
    逾減刑裁定確定後之刑期，因被告已無殘刑須再予執行，其
    刑期自應以減刑裁定確定之日為其執行完畢之日。而減刑裁
    定確定之前，因被告仍處於撤銷假釋，應執行殘刑之狀態，
    必該減刑裁定確定後，始生已無殘刑而執行完畢之情形，最
    高法院100 年度台非字第253 號判決闡釋甚明。查被告因竊
    盜案件，經臺灣臺中地方法院以94年度易字第916 號判決判
    處有期徒刑7 月確定；再因施用毒品案件，經本院以94年度
    訴字第1199號判決判處有期徒刑9 月、5 月確定，因漏未論
    以累犯，經檢察官聲請本院更定其刑為有期徒刑10月、6 月
    ，應執行有期徒刑1 年2 月確定。上開2 案接續執行，於96
    年1 月26日假釋出監，後因故撤銷假釋，上開2 案經本院以
    96年度聲減字第4182號裁定減刑，於97年1 月15日裁定確定
    ，減刑後已無應執行之殘刑，有臺灣高等法院被告前案紀錄
    表在卷可稽，揆諸前揭判決意旨，上開2 案應係於減刑裁定
    確定之日即97年1 月15日執行完畢，被告於此有期徒刑執行
    完畢後5 年內故意再犯本件有期徒刑以上之罪，為累犯，應
    依刑法第47條第1 項之規定加重其刑。爰審酌被告施用毒品
    ，經觀察勒戒後猶不知悔悟，惟犯後尚能坦承犯行態度良好
    及其犯罪之動機、目的、所生身心之危害等一切情狀，量處
    如主文所示之刑。
據上論斷，應依刑事訴訟法第273 條之1 第1 項、第299 條第1
項前段，毒品危害防制條例第10條第1 項，刑法第11條前段、第
47條第1 項，判決如主文。
本案經檢察官賴志盛到庭執行職務。
中    華    民    國   100    年    10    月    5     日
                  刑事第五庭          法  官  王奕勛
以上證明與原本無異。
如不服本判決應於收受判決後10日內向本院提出上訴書狀，並應
敘述具體理由；其未敘述上訴理由者，應於上訴期間屆滿後20日
內向本院補提理由書（均須按他造當事人之人數附繕本）「切勿
逕送上級法院」。
中    華    民    國   100    年    10    月    5     日
                                      書記官  戴國安
附錄本案判決論罪科刑法條：
毒品危害防制條例第10條第1項
施用第1級毒品者，處6月以上5年以下有期徒刑。